臺灣屏東地方法院刑事判決　　　　　　 93年度交易字第131號
公　訴　人　臺灣屏東地方法院檢察署檢察官
被　　　告　甲○○　男　57歲.
上列被告因業務過失傷害案件，經檢察官提起公訴（93度偵字第
3816號），本院裁定改依簡式審判程序審理，判決如下：
    主  文
甲○○因過失傷害人，處有期徒刑伍月，如易科罰金，以佰元
折算壹日。
    事  實
一、甲○○考領有聯結車駕駛執照，於民國九十三年六月三日二
    十一時四十分許，駕駛車號ＣＡ—九二七七號自小客車，沿
    屏東縣里港鄉省道臺三線公路由南往北方向行駛，行經該路
    與永豐路口時（即該路四二一點四公里處），原應注意車輛
    行至有燈光號誌之交岔路口時，應遵守燈光號誌，而依其當
    時之精神狀況良好、該處道路筆直、路況良好及天候晴等情
    形，並無不能注意之情事，竟疏未注意其行車方向之燈光號
    誌為紅燈，仍貿然橫越該路口。適有乙○○駕駛車號ＮＧ八
    —二二一號機車附載其女丙○○，沿永豐路由西往東方向行
    駛，亦駛至該路口正依前方綠色燈光號誌之指示穿越該路口
    。二車遂於該交岔路口接近省道臺三線公路北上車道之內外
    側車道界線間之地點發生碰撞，甲○○所駕駛車輛之正前方
    車頭撞擊乙○○所駕駛機車之右側中間靠後方之車身部位，
    造成乙○○及丙○○均摔倒在地，乙○○受有左恥骨骨折、
    頭部外傷之傷害，丙○○受有頭部外傷合併兩側顱內出血、
    右手第二、三指骨折、右腳韌帶斷裂、臉部撕裂傷擦傷、肢
    體多處擦傷及右眼挫傷之傷害。甲○○於犯罪未為有偵查權
    之人發覺前，於車禍處理警員到現場時向警員自首犯罪，接
    受裁判。
二、案經乙○○訴請屏東縣警察局里港分局報請臺灣屏東地方法
    院檢察署檢察官偵查起訴。
    理  由
一、上開犯罪事實，業據被告甲○○於本院審理時坦承不諱，核
    與告訴人乙○○於警詢、偵查及本院審理中指訴情節相符，
    復有道路交通事故現場圖及道路交通事故調查報告表(一)、(二)
    、屏東縣警察局道路交通事故肇事人自首情形紀錄表、現場
    及雙方車輛受損照片十二幀附於警卷可稽，足證被告之自白
    核與事實相符，自得採為論科之依據。
二、按汽車行駛至交岔路口，其行進、轉彎，應遵守燈光號誌，
    道路交通安全規則第一百零二條第一項第一款前段定有明文
    。被告既考領有聯結車駕駛執照，則其對於上開規定理應知
    之甚詳，於駕車時自應注意上開規定並確實遵守之，且依被
    告之智識能力及當時客觀情形復無不能注意之情事，乃被告
    於駕車行駛上開路段時，竟疏未注意燈光號誌，恣意闖越紅
    燈，致告訴人乙○○反應不及，其所駕駛之機車因而與被告
    所駕之汽車發生碰撞而肇事，被告之駕駛行為自有過失，至
    為灼然。另因本件車禍乙○○受有左恥骨骨折、頭部外傷之
    傷害，丙○○受有頭部外傷合併兩側顱內出血、右手第二、
    三指骨折、右腳韌帶斷裂、臉部撕裂傷擦傷、肢體多處擦傷
    及右眼挫傷之傷害，有財團法人屏東基督教醫院（以下簡稱
    屏東基督教醫院）診斷證明書二紙在卷可考（警卷第十七頁
    、第十八頁），足認被告未盡前開注意義務而肇事與乙○○
    、丙○○受傷間顯有相當因果關係。本件事證已臻明確，被
    告犯行應足認定。
三、按刑法第二百八十四條第一項之「業務」，是指以行為人之
    過失，係基於業務上行為而發生者為限。而所謂業務，係指
    個人基於其社會地位繼續反覆所執行之事務，包括主要業務
    及其附隨之準備工作與輔助事務在內，此項附隨之事務，並
    非漫無限制，必須與其主要業務有直接、密切之關係者，始
    可包含在業務概念中，而認其屬業務之範圍（最高法院九十
    年台非字第三四號判決意旨可資參照）。次按，刑法第十條
    第四項第四款所謂毀敗一肢以上之機能，係指一肢以上之機
    能完全喪失其效用而言，若醫治結果仍能舉動而僅不能照常
    者，祇可認為減衰機能，要與毀敗全肢之機能有別，又毀敗
    一肢以上之機能，既設有專款規定，則傷害四肢之重傷，自
    以有被毀敗之情形為限，其同條第四項第六款所規定其他於
    身體或健康有重大不治或難治之傷害，即不包括傷害四肢在
    內（最高法院三十年上字第四四五號判例意旨參照）。查：
    (一)、本件被告係以駕駛聯結車為業，本件車禍發生時，被告
    係駕駛自小客車，非屬被告執行之業務範圍內。(二)、乙○○
    於九十三年六月三日車禍時所受傷勢為左恥骨骨折、頭部外
    傷（已於急診室縫合），不需手術治療，骨折癒合時間約三
    個月；丙○○所受之頭部外傷合併兩側顱內出血、右手第二
    、三指骨折、右腳韌帶斷裂之傷害、臉部撕裂傷擦傷、肢體
    多處擦傷及右眼挫傷傷害，於九十三年六月四日、六月六日
    接受開顱手術治療，且積極於門診接受復健治療，現仍宜有
    右手、右腳肢體無力，肌體肌力為三至四分，體肌肉力量降
    至正常之百分五十至六十分，日後復健空間完全達到後，最
    好也只能使肌肉力量增加至四分，肌體肌肉力量仍僅為正常
    之百分之六十至七十左右。右手開放性骨折，右腳開放性傷
    口併肌腱斷裂，手及腳都有變形，日後明顯影響右側肢體活
    動，使其右側肢體活動角度及功能降低至正常的百分三十左
    右，有屏東基督教醫院診斷證明書二紙、九十三年十二月二
    十二日（九三）屏基醫醫字第九三一二０八三號函、九十四
    年一月二十一日（九四）屏基字醫醫字第九四０一０四七號
    函、九十四年四月十三日（九四）屏基醫醫字第九四０四０
    四０號函在卷可稽（警卷第十七頁、第十八頁、本院卷第十
    四頁、本院卷第三七頁、第三八頁、本院卷第五三頁、第五
    四頁），依上開說明，乙○○所受傷勢，並無一肢機能毀敗
    或有身體、健康重大不治或難治傷害之情形；丙○○所受傷
    勢雖其右側肢體肌肉力量及活動角度功能有減衰，惟並無達
    到一肢機能毀敗或有身體、健康重大不治或難治傷害之情形
    ，揆諸前揭最高法院判例意旨，尚難認乙○○及丙○○所受
    之傷害已達重傷害之程度。是核被告所為，係犯刑法第二百
    八十四條第一項過失傷害罪，公訴意旨認被告係犯同條第二
    項之業務過失重傷罪，容有誤會，惟此部分起訴之基本社會
    事實既屬同一，起訴法條應予變更。被告以一過失行為致乙○○、丙○○二人受傷，為同質之想像競合犯，應從一重處
    斷。被告於肇事後，犯罪未被發覺前，於車禍處理警員到現
    場時向警員自首犯罪，接受裁判，有屏東縣警察局道路交通
    事故肇事人自首情形紀錄表在卷足參（警卷第二三頁），應
    依刑法第六十二條前段之規定減輕其刑。爰審酌被告闖紅燈
    之過失程度、造成乙○○及丙○○受傷情形，且迄今未與告
    訴人成立和解，賠償其等損害，惟犯後坦承犯行，態度尚佳
    等一切情狀，量處如主文所示之刑，並諭知易科罰金之折算
    標準。
據上論斷，應依刑事訴訟法第二百九十九條第一項前段、第二百
七十三條之一第一項、第三百條、刑法第二百八十四條第一項前
段、第五十五條前段、第六十二條前段、第四十一條第一項前段
，罰金罰鍰提高標準條例第一條前段、第二條，判決如主文。
本案經檢察官何克昌到庭執行職務。
中　　華　　民　　國　　94　　年　　5 　　月　　31　　日
                  交通法庭    法  官  柯雅惠
以上正本證明與原本無異。
如不服本判決應於收受本判決送達後十日內向本院提出上訴書狀
，其未敘述上訴理由者，並得於提起上訴後十日內向本院補提理
由書狀（均須按他造當事人之人數附繕本）「切勿逕送上級法院
」
中　　華　　民　　國　　94　　年　　6 　　月　　1 　　日
                              書記官  葉祝君
附錄
中華民國刑法第二百八十四條第一項：
因過失傷害人者，處六月以下有期徒刑、拘役或五百元以下罰金
，致重傷者，處一年以下有期徒刑、拘役或五百元以下罰金。
